臺灣臺中地方法院刑事判決　　　　　　　95年度易字第1729號
公　訴　人　臺灣臺中地方法院檢察署檢察官
被　　　告　甲○○
指定辯護人　本院公設辯護人寅○○
上列被告因竊盜等案件，經檢察官提起公訴（95年度偵字第
10972 號），及移送併案審理（95年度偵字第15947號），本院
判決如下：
    主    文
甲○○連續意圖為自己不法之所有，結夥三人以上，攜帶兇器，
以強暴至使不能抗拒，而取他人之物，累犯，處有期徒刑拾年陸
月。扣案之西瓜刀支、鴨舌帽壹頂及黑色外套壹件均沒收。
    犯罪事實
一、甲○○前因違反麻醉藥品管理條例及槍砲彈藥刀械管制條例
    等案件，經法院分別判處有期徒刑6月、2年8月及7月確定，
    嗣經檢察官聲請臺灣高等法院臺中分院以88年聲字第419號
    裁定其應執行刑為有期徒刑3年5月確定，並於民國93年7月
    16日縮短刑期執行完畢。詎其仍不知警惕，分別為下列行為
    ：
 1、甲○○、丑○○（另行偵查中，未參與後述3部分）、丙○○、巳○○（連同後述應退回併案及其他竊盜部分，均另經
    本院以95年度訴字第2276號判處有期徒刑13年，但均未參與
    後述3部分）共同謀議以行竊他人車牌掩飾形跡，再以冒充
    警察執行職務而遂行強盜取財及以不正方法由自動付款設備
    取得他人財物之犯行，而共同基於意圖為自己不法所有而竊
    盜、強盜暨以不正方法由自動付款設備取得他人財物之概括
    犯意聯絡，及基於僭行公務員職權之犯意聯絡，於95年3月
    27日上午9時許起，由丑○○駕駛車號X9—1866號自用小客
    車（該車係閻自成所有，由丑○○、丙○○另行基於意圖為
    自己不法所有之犯意聯絡，在臺中縣大雅鄉○○村○○路18
    5之11號前，持丑○○所有之鑰匙1支〈未扣案〉予以竊取所
    得）搭載甲○○、丙○○、巳○○四處尋覓作案對象。而甲○○另基於收受贓物之概括犯意，明知上開車輛係屬贓車，
    仍予以收受使用，復為掩飾其等形跡，再與丑○○、丙○○
    、巳○○共同計劃竊取汽車車牌，藉以與前開車號X9—1866
    號自用小客車之車牌互換，以遂行後述冒充警察執行職務進
    而強盜取財、以不正方法由自動付款設備取得他人財物之犯
    行，乃於同日上午10時許，將上開車輛駛至臺中縣豐原市○○街77巷20號旁之空地，由丙○○、巳○○在車上把風（即
    在竊盜現場把風），而丑○○、甲○○則下車並持客觀上具
    有危險性、足資為兇器使用之扳手1支（未扣案，長約10 公
    分、鐵製材質），拆卸停放在該處之辛○○所有車號H5—87
    06號自用小客車上之車牌2面而竊取之，得手後，再與前開
    車號X9—1866號自用小客車之車牌互換。嗣於翌日凌晨3時
    許，丑○○駕駛前開懸掛車號H5—8706號自用小客車（即竊
    得之前開原車號X9—1866號自用小客車）搭載甲○○、丙○○、巳○○行經臺中市○○路段時，見癸○○獨自一人駕駛
    車號HG—8653號自用小客車，且狀係富有貌，機不可失，即
    逕自駕車由後予以尾隨上國道1號中山高速公路，迨於同日
    凌晨3時57分許，至該路段北向約169.9公里處（豐原交流道
    前）時，即趨前將癸○○之車輛予以攔停，再推由甲○○、
    丙○○、巳○○下車，向癸○○謊稱渠等為便衣警察、你被
    人檢舉後座載有毒品等語，丙○○復取出手銬1副（未扣案
    ）欲銬住癸○○，惟癸○○不從，奮力抵抗，並因此受有左
    手中指受傷（為強暴行為之當然結果，亦即為強盜行為之一
    部），巳○○在旁見狀，遂取出銀色手槍1支（未扣案，材
    質不明，無積極證據證明具有殺傷力或足供兇器使用）抵住
    癸○○腰際，而共同以此強暴之方法，至使癸○○不能抗拒
    後，旋由甲○○逕自開啟後車門將癸○○所有、置於後座上
    之皮包1只（內有土地銀行帳戶、五股農會帳號00000000000
    0號提款卡各1張，中國信託銀行、台新銀行、花旗銀行信用
    卡各1張，現金10,000餘元，身分證、駕照、健保卡、記事
    簿等及女用勞力士手錶1只及筆記型電腦1臺等物品）強行取
    走，得手後，丑○○旋即駕駛該懸掛車號H5—8706號自用小
    客車（即竊得之前開原車號X9—1866號自用小客車）搭載甲○○、丙○○、巳○○逃逸離去。嗣前揭強盜所得現金由甲○○、丑○○、丙○○、巳○○予以均分花用、筆記型電腦
    由丑○○取走、女用勞力士手錶嗣由丙○○取走並經不知情
    之張珍臺介紹轉賣予亦不知情之汪國璽，其餘物品則由丑○○事後予以丟棄。甲○○、丑○○、丙○○、巳○○遂行前
    揭強盜取財犯行後，為免其等犯行遭警查獲，由丑○○駕駛
    該懸掛車號H5—8706號車牌之自用小客車（即竊得之前開原
    車號X9—1866號自用小客車）搭載丙○○、巳○○、甲○○
    ，於95年3月28日凌晨4時許，至臺中縣神岡鄉○○路94號旁
    之空地後，由丑○○、丙○○在車上把風（即在竊盜現場把
    風），而甲○○、巳○○則下車並持前開扳手拆卸停放在該
    處之庚○○所有車號PC—9986號自用小客車車牌2面而竊取
    之，得手後，再與原先懸掛之車號H5—8706號車牌互換。嗣
    丑○○、甲○○、丙○○、巳○○遂再共乘該改懸掛車號PC
    —9986號車牌之自用小客車（即竊得之前開原車號X9—1866
    號自用小客車）至臺中縣神岡鄉之臺中商業銀行神岡分行，
    推由丑○○穿戴其所有之黑色外套1件、鴨舌帽1頂以掩人耳
    目，並持癸○○所有之前開五股農會帳戶提款卡，利用癸○○記載於前揭記事簿上之提款密碼，自95年3月28日凌晨4時
    9 分迄同時12分許，以跨行提款之方式輸入密碼操作該提款
    機，使之誤認為存款人親自操作而交付現金，並據此方式接
    續6次合計提領癸○○所有之113,000元（其中次各提領20,0
    00元、其中1次提領13,000元），得手後，由丑○○、甲○○、丙○○、巳○○予以朋分花用（丑○○嗣另持前揭癸○○所有之中國信託信用卡盜刷消費部分，因與甲○○無關，
    爰不併予敘述）。
 2、續於95年4月2日晚間某時許，甲○○、丑○○、丙○○、巳
    ○○承前意圖為自己不法所有而竊盜、強盜暨以不正方法由
    自動付款設備取得他人財物之概括犯意聯絡，並與李沐錦（
    另案審理中）基於同一之犯意聯絡，由丑○○駕駛懸掛車牌
    P2—7273號自用小客車（該車原車號為H3—6640號，係子○○所有，由丑○○、李沐錦另行基於意圖為自己不法所有之
    犯意聯絡，在臺中市○○區○○路52之5號前予以竊取所得
    ，復於同日稍後，再至臺中縣大雅鄉○○○路152巷巷口附
    近，共同持板手1支〈未扣案〉拆卸停放在該處之壬○○所
    有車號P2—7273號自用小客車車牌2面而竊取之，得手後，
    再與原先懸掛之車號H3—6640號車牌互換）搭載甲○○、丙○○、巳○○、李沐錦四處尋覓作案對象。而甲○○另承前
    收受贓物之概括犯意，明知上開車輛係屬贓車，仍予以收受
    使用。嗣其等於95年4月3日凌晨3時10分許，共乘上開車輛
    行經臺中縣龍井鄉○○村○○路○段265巷口附近時，見前方
    由卯○○所駕駛之車號R8—8326號自用小客車原欲轉彎卻突
    然倒車，有機可趁，即推由甲○○、丙○○、巳○○、李沐
    錦下車，並由李沐錦、甲○○分別持丑○○所有之客觀上具
    有危險性，足資為兇器使用之西瓜刀各1支強押卯○○下車
    ，再由李沐錦、丙○○將卯○○強押入前開贓車，丙○○並
    持前揭手銬銬住卯○○，而共同以此強暴之方式至使卯○○
    不能抗拒後，由甲○○負責駕駛該懸掛車牌P2—7273號自用
    小客車（即竊得之原車號H3—6640號自用小客車，車上並留
    有備用之西瓜刀1支），而巳○○、丙○○則坐於後座負責
    看守卯○○之方式，將卯○○載離現場，至丑○○則駕駛卯
    ○○之車輛搭載李沐錦在前引導。嗣因甲○○駕駛該懸掛車
    牌P2—7273號自用小客車（即竊得之原車號H3—6640號自用
    小客車）發生車禍，丑○○、甲○○、丙○○、巳○○、李
    沐錦不得已，遂將卯○○押入卯○○之車輛內，並與之共同
    乘坐卯○○之車輛，往設於臺中縣神岡鄉境內之某廢棄工寮
    出發，抵達後，再由丙○○將頭套（未扣案）戴於卯○○頭
    上，丑○○等人並即動手搜括卯○○車輛內財物，計取得卯
    ○○皮包內之現金500餘元、慶豐銀行彰化分行提款卡1張（
    為卯○○之姊陳裕華所有、由卯○○保管使用，帳號為0000
    0000000000號）等物，並經向卯○○問得提款卡密碼後，即
    再以丑○○、甲○○至提款機提領金錢，而丙○○、巳○○
    、李沐錦負責看管卯○○之行為分擔方式（嗣最後僅剩丙○○一人看守），推由丑○○、甲○○持上開慶豐銀行彰化分
    行之提款卡，於95年4月3日凌晨4時26分許，至臺中縣大雅
    鄉農會忠義分部，由丑○○負責以跨行提款之方式輸入密碼
    操作該提款機，使之誤認為存款人親自操作而交付現金20,0
    00元，所得款項嗣由丑○○、丙○○、巳○○、李沐錦、甲○○予以均分花用。卯○○嗣於同日下午3時28分許，始由
    甲○○、丙○○載至臺中市○○路與逢甲路附近予以釋放（
    卯○○計被剝奪行動自由達12時又18分）
 3、甲○○明知友人乙○○（通緝中）於95年4月底、5月初某日
    至其位於臺中縣大雅鄉○○路○段647巷7號住處探訪後，所
    留下之車號JBD—570號重型機車（該車係未○○所有，由乙○○另行基於意圖為自己不法所有之犯意，在臺中市○○路
    356號前，利用遺留在該車上之鑰匙予以竊取所得）係屬贓
    物，竟承前收受贓物之概括犯意，自乙○○將該車輛留下之
    後起，即予以收受使用，並為掩飾該車係贓車，再承前行竊
    他人車牌以掩飾形跡之竊盜之概括犯意，並與乙○○基於同
    一之竊盜犯意聯絡，於95年5月3日下午5時許，共同至臺中
    市西屯區逢甲商圈大門附近，持自上開機車上所取得之鐵製
    、長約10公分、客觀上具有危險性，足資為兇器使用之六角
    扳手1支（未扣案，業經甲○○予以丟棄滅失）拆卸停放在
    該處之午○○所有車號F9J—3653號重型機車車牌1面而竊取
    之，得手後，再將之與上開機車原先懸掛之車號JBD—570號
    車牌予以掉換。
    甲○○嗣於95年5月5日下午2時30分許，為警循線在其上開
    住處前查獲上開3部分之犯行，並扣得前揭機車之鑰匙1把；
    繼於95年6月14日晚間7時許，亦在其前揭住處前為警查獲前
    開1、2部分所示之犯行，並據其之供述查知當時已在勒戒處
    所執行觀察勒戒之丑○○及已在監服刑之巳○○亦均為前揭
    1、2部分犯行之共犯，經警借提因而查獲巳○○、丑○○，
    再依其等之供述循線扣得西瓜刀3支（其中2支係用以供前述
    2部分所示犯行之物，其中1支係預備用以供前述2部分所示
    犯行之物）、鴨舌帽1頂、黑色外套1件及癸○○遭強盜之前
    開筆記型電腦1臺，並於95年7月12日晚間6時5分許，在臺中
    市○區○○路1段91號前查獲丙○○。
二、案經臺中縣警察局豐原分局報請臺灣臺中地方法院檢察署檢
    察官偵查起訴，及內政部警政署國道公路警察局第三警察隊
    報請同署檢察官移送併案審理。
    理    由
壹、程序部分：
    按被告以外之人（包括證人、鑑定人、告訴人、被害人及共
    同被告等）於審判外之陳述雖不符刑事訴訟法第159條之1至
    之4等4條之規定，而經當事人於審判程序同意作為證據，法
    院審酌該言詞陳述或書面陳述作成時之情況，認為適當者，
    亦得為證據；當事人、代理人或辯護人於法院調查證據時，
    知有刑事訴訟法第159條第1項不得為證據之情形，而未於言
    詞辯論終結前聲明異議者，視為有前項之同意，同法第159
    條之5定有明文。立法意旨在於傳聞證據未經當事人之反對
    詰問予以核實，原則上先予排除。惟若當事人已放棄反對詰
    問權，於審判程序中表明同意該等傳聞證據可作為證據；或
    於言詞辯論終結前未聲明異議，基於尊重當事人對傳聞證據
    之處分權，及證據資料愈豐富，愈有助於真實發見之理念，
    且強化言詞辯論主義，使訴訟程序得以順暢進行，上開傳聞
    證據亦均具有證據能力。本件公訴人、被告甲○○及指定辯
    護人於本院表示對於本件卷內已存在之證據之證據能力不爭
    執（本院卷第103頁、第104頁、第142頁），是本件證人張
    珍臺、王國璽於警訊中之證述，暨證人即被害人閻自成、辛○○、癸○○、庚○○、子○○、壬○○、未○○、午○○
    於警訊中之指證，暨證人即被害人己○○、戊○○、卯○○
    於警偵訊中之指證，暨證人即共犯丑○○、丙○○、巳○○
    於警偵訊中之供證，及警卷所附證人即被害人閻自成、辛○○、庚○○、子○○、未○○、午○○所簽立之贓物認領保
    管單、車籍作業系統—查詢認可資料、車輛竊盜、車牌失竊
    資料個別查詢報表—查詢認可資料、臺中縣警察局車牌遺失
    電腦輸入單、臺中縣警察局豐原分局大雅所受理各類案件紀
    錄表，暨內政部警政署刑事警察局95年4月4日刑紋字第0950
    048085號鑑驗書、95年3月1日刑醫字第0950045890號鑑驗書
    ，及偵卷所附內政部警政署國道公路警察局第三警察隊95年
    7月27日公警三刑字第0950391306號函附之證人即被害人癸○○、卯○○遭盜領存款之ATM提款明細、翻拍盜領監視畫
    面、慶豐銀行彰化分行帳號00000000000000申請人（陳裕華
    ）基本資料影本、翻拍隆豐社區監視畫面（車牌H5—8706號
    遭竊換為車牌X9—1866號），及本院卷附內政部警政署刑事
    警察局95年9月14日刑醫字第0950107400號鑑驗書等於審判
    外之言詞或書面陳述，仍具有證據能力。
貳、實體部分：
一、上開事實訊據被告甲○○於本院審理中坦承不諱，核與證人
    即共犯丑○○於警偵訊、證人即共犯丙○○、巳○○於警偵
    訊中及本院另案審理中供證如何與被告甲○○共同實施前揭
    犯罪事實欄一、1、2部分所示犯行之經過情節，證人即共犯
    乙○○於偵訊中供證如何將其所竊得之車號JBD—570號重型
    機車交予被告甲○○使用，及嗣又如何與被告甲○○共同行
    竊車牌F9J—3653號等經過情節，證人即被害人癸○○於警
    訊中證述如何遭被告甲○○、證人即共犯丑○○、丙○○、
    巳○○予以強盜財物、盜領存款等經過情節，證人即被害人
    卯○○於警偵訊中證述如何遭被告甲○○、證人即共犯丑○○、丙○○、巳○○、李沐錦予以強盜財物、盜領存款等經
    過情節，證人即被害人閻自成、子○○、未○○於警訊中證
    述其等所有車輛遭竊之經過情節，證人即被害人辛○○、庚○○、壬○○、午○○於警訊中證述其等所有車輛之車牌遭
    竊等經過情節，證人張珍臺於警訊中證述如何介紹丙○○將
    強盜自證人即被害人癸○○處之女用勞力士手錶轉售予汪國
    璽等經過情節，證人汪國璽於警訊中證述如何因證人張珍臺
    之介紹而向丙○○購入前揭證人即被害人癸○○所遭被告甲○○等予以強盜之女用勞力士手錶等經過情節相符。且經警
    採集證人即被害人癸○○遭強盜過程中歹徒所遺留於前開車
    號HG—8653號自用小客車上之指紋，並送請內政部警政署刑
    事警察局鑑驗結果，確為被告甲○○所有之指紋，有前揭卷
    附內政部警政署刑事警察局95年4月4日刑紋字第0950048085
     號鑑驗書在卷可查；另經警採集證人即被害人癸○○遭強
    盜過程中歹徒所遺留於案發現場之牙籤1支、煙蒂2個，及採
    集證人即被害人卯○○遭強盜過程中歹徒所遺留之煙蒂1個
    ，並均送請內政部警政署刑事警察局鑑驗結果，該牙籤1支
    上唾液與被告甲○○之唾液（DNA─STR型別）相同、採集自
    證人即被害人癸○○案件之煙蒂2個上唾液，則各與證人即
    共犯丑○○、巳○○之唾液（DNA─STR型別）相同，而採集
    自證人即被害人卯○○案件之煙蒂1個上唾液，亦核與證人
    即共犯丑○○之唾液（DNA─STR型別）相同等情；並有前揭
    卷附內政部警政署刑事警察局95年3月1日刑醫字第09500458
    90號、95年9月14日刑醫字第0950107400號鑑驗書在卷可查
    ；此外，復有前揭卷附證人即被害人閻自成、辛○○、庚○○、子○○、未○○、午○○所簽立之贓物認領保管單，前
    述失竊車輛、車牌之車籍作業系統—查詢認可資料、車輛竊
    盜、車牌失竊資料個別查詢報表—查詢認可資料，暨臺中縣
    警察局車牌遺失電腦輸入單、臺中縣警察局豐原分局大雅所
    受理各類案件紀錄表，及內政部警政署國道公路警察局第三
    警察隊95年7月27日公警三刑字第0950391306號函附之證人
    即被害人癸○○、卯○○遭盜領存款之ATM提款明細、翻拍
    盜領監視畫面、慶豐銀行彰化分行帳號00000000000000申請
    人（陳裕華）基本資料影本、翻拍隆豐社區監視畫面（車牌
    H5—8706號遭竊換為車牌X9—1866號）及本院95度訴字第22
    76號判決書等在卷可憑，並有前述查獲之機車鑰匙1把、西
    瓜刀3支、鴨舌帽1頂、黑色外套1件及筆記型電腦1臺等扣案
    可資佐證。據此，堪認被告甲○○上開不利於己之自白確與
    事實相符，應可採信，並足資為其論罪科刑之依據。縱上，
    本案事證明確，被告甲○○之犯行洵堪認定。
二、被告甲○○行為後，刑法業於94年2月2日修正公布，於95年
    7月1日施行，且按行為後法律有變更者，適用行為時之法律
    ，但行為後之法律有利於行為人者，適用最有利於行為人之
    法律，現行刑法第2條第1項訂有明文。此條規定乃與刑法第
    1條罪刑法定主義契合，而貫徹法律禁止溯及既往原則，係
    規範行為後法律變更所生新舊法律比較適用之準據法，是刑
    法第2條本身雖經修正，但刑法第2條既屬適用法律之準據法
    ，本身尚無比較新舊法之問題，應一律適用裁判時之現行刑
    法第2條規定，以決定適用之刑罰法律，先予敘明。又以本
    次刑法修正之比較新舊法，應就罪刑有關之共犯、未遂犯、
    想像競合犯、牽連犯、連續犯、結合犯，以及累犯加重、自
    首減輕暨其他法定加減原因與加減例等一切情形，綜其全部
    罪刑之結果而為比較，最高法院95年5月23日95年度第8次刑
    庭會議決議可資參照。經查：
 1、刑法修正之後，原屬牽連犯及連續犯之數個犯罪行為，依新
    法均應數罪併罰，比較修正前之規定，可依裁判上一罪論處
    ，顯然修正前之規定有利於被告甲○○，是本件自應依修正
    刪除前刑法第55條牽連犯、第56條連續犯之規定論處。
 2、修正後刑法第33條第5款規定「罰金：新臺幣一千元以上，
    以百元計算之。」，與修正前刑法第33條第5款規定「罰金
    ：一元以上。」不同。比較新舊法結果，以舊法較有利於行
    為人，新法並無對被告甲○○較為有利之情形，故依刑法第
    2條第1項前段規定，本案關於刑法第158條第1項之僭行公務
    員職權罪、第339條之2第1項之以不正方法由自動付款設備
    取得他人之物罪、第349條第1項收受贓物罪之法定刑罰金部
    分，自應適用行為時之法律即修正前刑法第33條第5款規定
    論處。
 3、被告甲○○行為後，業已增訂刑法施行法第1條之1，並規定
    ：「中華民國94年1月7日刑法修正施行後，刑法分則編所定
    罰金之貨幣單位為新臺幣。94年1月7日刑法修正時，刑法分
    則編未修正之條文定有罰金者，自94年1月7日刑法修正施行
    後，就其所定數額提高為30倍。但72年6月26日至94年1月7
    日新增或修正之條文，就其所定數額提高為3倍。」，是就
    現行刑法中，有關於罰金刑處罰之規定已有修正，惟經比較
    增訂之刑法施行法第1條之1與被告甲○○行為時之罰金罰鍰
    提高標準條例第1條前段、現行法規所定貨幣單位折算新臺
    幣條例第2條結果，二者規定適用之結果並無不同，則本案
    應依被告甲○○行為時之舊法即依罰金罰鍰提高標準條例第
    1條前段為法條適用之依據，附此敘明。
 4、綜合上述各條文修正前、後之比較，揆諸前揭最高法院決議
    及修正後刑法第2條第1項規定之「從舊從輕」原則，自應適
    用被告甲○○行為時之法律，即修正前刑法及罰金罰鍰提高
    標準條例之相關規定之規定，予以論處。
三、按所謂兇器，其種類並無限制，凡客觀上足以對人之生命、
    身體、安全構成威脅，具有危險性之兇器為已足，並不以攜
    帶之初有行兇之意圖為必要（最高法院79年臺上字第5253號
    判例意旨參照）。且按扳手、鉗子、起子等物，客觀上均足
    對人之生命、身體、安全構成威脅應認為行兇器具，持以行
    竊應成立加重竊盜罪（最高法院76年度臺上字第3929號判決
    參照）。查被告甲○○就犯罪事實欄一、1部分之竊盜犯行
    所用未扣案之扳手1支，長約10公分、係屬鐵製材質；另被
    告甲○○就犯罪事實欄一、3部分之竊盜犯行所用之六角扳
    手1支，亦長約10公分、係屬鐵製材質；分別經證人即共犯
    丙○○、巳○○於另案審理中、被告甲○○於偵訊中供述甚
    詳，足可認定。可見上開扳手、六角扳手，均係質地堅硬之
    物，顯係對人之生命、身體、安全構成威脅而具有危險性之
    兇器，此徵之被告甲○○等持以即可輕易拆卸車牌一情，尤
    是顯然。又被告甲○○遂行犯罪事實欄一、2部分之強盜取
    財犯行時，用以強押證人即被害人卯○○所用及備用之西瓜
    刀3支，亦屬鐵製材質，為質地堅硬且具刀刃之物，有該等
    西瓜刀扣案可稽，復為被告甲○○所自承在卷，亦足認係對
    人之生命、身體、安全構成威脅而具有危險性之兇器無訛。
    至被告甲○○等持以犯前述犯罪事實欄一、1部分所用之銀
    色手槍1支，因未扣案，至無從明確勘驗得悉其構造、材質
    ，且質之被告甲○○於本院審理中亦供稱不知該槍之材質等
    語，再稽諸卷附證據資料，亦查無積極證據可證明該槍具有
    殺傷力或足可供兇器使用，本於罪疑為輕，利於被告之法則
    ，爰為有利被告甲○○之認定，即不認該槍係屬上開判例要
    旨所指之兇器，併此敘明。是核被告甲○○所為：1、就犯
    罪事實欄一、1部分係犯刑法第158條第1項僭行公務員職權
    罪，刑法第321條第1項第4款、第3款結夥三人以上、攜帶兇
    器竊盜罪（被告甲○○竊盜車號H5—8706號、車號PC—9986
    號自用小客車車牌部分，均分別成立該罪，即為2罪），刑
    法第328條第1項、第330條第1項結夥三人以上強盜罪（即犯
    強盜罪而有刑法第321條第1項第4款情形），刑法第339條之
    2第1項以不正方法由自動付款設備取得他人財物罪，及刑法
    第349條第1項收受贓物罪；2、就犯罪事實欄一、2部分係犯
    刑法第328條第1項、第330條第1項結夥三人以上、攜帶兇器
    強盜罪（即犯強盜罪而有刑法第321條第1項第3、4款情形）
    ，刑法第339條之2第1項以不正方法由自動付款設備取得他
    人財物罪，及刑法第349條第1項收受贓物罪；就犯罪事實欄
    一、3部分係犯刑法第321條第1項第3款攜帶兇器竊盜罪，及
    刑法第349條第1項收受贓物罪。公訴人就被告甲○○所犯如
    犯罪事實欄一、1部分，漏未審酌被告甲○○係與證人即共
    犯丑○○、丙○○、巳○○共同犯案之結夥三人以上之加重
    事實，而認被告甲○○此部分所犯係成立刑法第328條第1項
    強盜罪，尚有未洽，惟其起訴之基本社會事實同一，本院仍
    應予以審理，並變更起訴法條（上開變更後之法條、罪名業
    經本院告知被告甲○○及指定辯護人，並與其等辯論之機會
    ，有本院審理筆錄在卷可查，自無礙其等之攻擊、防禦）。
    公訴人就被告甲○○所犯就犯罪事實欄一、1部分之竊盜部
    分，及2部分中之竊盜、強盜部分，均漏未敘及「結夥三人
    以上」之加重要件及其罪名（此部份僅係加重條件之增加，
    尚無變更起訴法條之問題），合應由本院依職權加以補充，
    又上開應予補充之罪名，併經本院於審理期日當庭告知被告
    甲○○、指定辯護人，並予被告甲○○、指定辯護人辯論之
    機會，亦有本院審理筆錄在卷可按，尚無礙被告甲○○及指
    定辯護人之攻擊、防禦，附此載明。被告甲○○就犯罪事實
    欄一、1之犯行部分，先後6次由提款機提領證人即被害人癸○○所有之金錢，其提領金錢雖有數次，惟其時間緊密，侵
    害同一法益，依一般社會觀念，在刑法評價上，應視為數次
    之接續實施，為包括一罪之接續犯。被告甲○○遂行犯罪事
    實欄一、1、2之加重強盜罪過程中，除分別對證人即被害人
    癸○○、卯○○施強暴外，並兼有限制其等行動自由之行為
    ，然此為強盜行為之一部分，自均不另論以妨害自由罪（最
    高法院著有92年度台上字第2184號、91年度台上字第803號
    判決要旨可資依循），公訴人認應論以妨害自由罪，尚屬誤
    會。又證人即共犯丙○○持前述手銬欲銬住證人即被害人癸○○之過程中，證人即被害人癸○○因本能反抗而遭該手銬
    弄傷左手中指，乃施強暴之當然結果，應不另論傷害罪（最
    高法院著有91年度台上字第1441號判決要旨可資參照）。被
    告甲○○就上開犯罪事實欄一、1部分之僭行公務員職權罪
    ，加重竊盜罪、加重強盜罪及以不正方法由自動付款設備取
    得他人財物罪之犯行，與證人即共犯丑○○、丙○○、巳○○間，有犯意之聯絡、行為之分擔，均為共同正犯。被告甲○○就上開犯罪事實欄一、2部分之加重強盜罪、以不正方
    法由自動付款設備取得他人財物罪之犯行，與證人即共犯丑
    ○○、丙○○、巳○○、李沐錦間，有犯意之聯絡、行為之
    分擔，均為共同正犯。被告甲○○就上開犯罪事實欄一、3
    部分之加重強盜罪之犯行，與證人即共犯乙○○間，有犯意
    之聯絡、行為之分擔，亦均為共同正犯。被告甲○○先後多
    次加重竊盜、加重強盜、以不正方法由自動付款設備取得他
    人財物，及收受贓物之行為，時間緊接，所犯基本構成要件
    各自相同，顯係各基於概括之犯意為之，應依修正刪除前刑
    法第56條連續犯規定，就加重竊盜部分從一情節較重之結夥
    三人以上攜帶兇器竊盜罪論；就加重強盜部分從一情節較重
    之結夥三人以上攜帶兇器強盜罪論；就以不正方法由自動付
    款設備取得他人財物及收受贓物部分，則各以一罪論；並均
    加重其刑。被告甲○○所犯上開僭行公務員職權罪、連續結
    夥三人以上攜帶兇器竊盜罪、連續結夥三人以上攜帶兇器強
    盜罪、連續以不正方法由自動付款設備取得他人財物罪及連
    續收受贓物罪間，互有方法、目的之牽連關係，應依修正刪
    除前刑法第55條牽連犯之規定，從一重之連續結夥三人以上
    攜帶兇器強盜罪論。被告甲○○前因違反麻醉藥品管理條例
    及槍砲彈藥刀械管制條例等案件，經法院分別判處有期徒刑
    6月、2年8月及7月確定，嗣經檢察官聲請臺灣高等法院臺中
    分院以88年聲字第419號裁定其應執行刑為有期徒刑3年5 月
    確定，並於93年7月16日縮短刑期執行完畢之事實有臺灣高
    等法院被告前案紀錄表等可查，其受有期徒刑執行完畢後，
    於5年以內再故意犯本件有期徒刑以上之罪，不論依修正前
    、後之刑法規定，均為累犯，應逕依刑法第47條第1項規定
    ，遞加重其刑。公訴人雖未就被告甲○○所為如犯罪事實欄
    一、1、2部分之犯行提起公訴，惟被告甲○○此等部分之犯
    行，核與已起訴之部分有連續犯、牽連犯之裁判上一罪關係
    ，為起訴效力所及，本院自應併予審理。爰審酌被告甲○○
    正值青壯，不思循正軌獲取財富，竟藉以前述犯行獲利之心
    態可議，且擅自僭稱為警察以遂行其強盜證人即被害人癸○○之目的，法治觀念淡薄，並間接使警政機關之公信力受到
    影響，且其除結夥三人以上外，甚而以攜帶兇器之方式犯案
    ，嚴重危害社會安全，並使證人即被害人癸○○、卯○○之
    身心受有相當程度之損害，惡性不輕，並其為掩飾形跡，先
    後連續竊盜、收受贓物，亦造成證人即被害人閻自成、子○○、未○○、辛○○、庚○○、壬○○、午○○生活上相當
    之不便，又由自動付款設備冒領他人存款之行為，更進一步
    造成證人即被害人癸○○、卯○○財產損害之擴大，亦足影
    響正常之交易秩序，惟念其犯罪後於本院審理中坦承犯行，
    態度尚可，顯見其良心未泯，並節省訴訟資源，併參酌證人
    即共犯丙○○、巳○○連同後述應退回併案及其他竊盜部分
    ，均另經本院以95年度訴字第2276號判處有期徒刑13年等一
    切情狀，量處如主文所示之刑。扣案之西瓜刀3支、鴨舌帽1
    頂及黑色外套1件均係證人即共犯丑○○所有，且分別係供
    被告甲○○等犯前述犯罪事實欄一、1、2部分所用或預備所
    用之物，業經被告甲○○陳明在卷，均應依刑法第38條第1
    項第2款規定予以宣告沒收（沒收係屬執行事項，不生新舊
    法比較之問題，最高法院24年上字第5292號判例可資依循）
    。至被告甲○○等另犯罪所用之手銬1副、扳手及銀色手槍
    各1支，因未扣案，為免將來執行之困難，爰不併予宣告沒
    收。又被告甲○○犯前述犯罪事實欄一、3部分所用之六角
    扳手1支，並非被告甲○○或證人即共犯乙○○所有之物，
    連同扣案之鑰匙1支，均核與沒收之要件不合，亦不併予宣
    告沒收。
四、退回移送併案審理部分：
 1、移送併案意旨另稱：被告甲○○與證人丙○○、巳○○、丑
    ○○承前以冒充警察強盜之方式，並基於妨害自由、妨害秩
    序及意圖為自己不法所有之強盜犯意，於95年3月19日21時
    30分許，由證人丑○○駕駛不詳車號之自小客車搭載被告甲○○、證人丙○○、巳○○，在臺中市西屯區市○○○路與
    朝富路口，攔截由證人己○○所駕駛、搭載證人戊○○之車
    號6051-HT號自用小客車，被告甲○○及證人丑○○、丙○○、巳○○旋即下車，向證人己○○、戊○○冒稱渠等係警
    察，因查緝毒品要證人己○○、戊○○下車配合，並要證人
    己○○、戊○○坐上渠等之車，以此非法方法剝奪證人己○○、戊○○之行動自由，旋由被告甲○○駕駛該車搭載證人
    丙○○、巳○○及證人己○○、戊○○往神岡方向行駛，證
    人丑○○則駕駛車號6051-HT號自用小客車離開準備棄置路
    邊（小客車部分未有強盜之意，嗣後證人丑○○途中遭警方
    臨檢而棄車逃逸）。被告甲○○等人行至神岡鄉大甲溪旁時
    ，即向證人己○○、戊○○表明渠等不是警察，證人丙○○
    並拿出上開手銬，證人巳○○亮出前揭手槍，恫嚇稱只是要
    錢而已等語，以此強暴之方法，至使證人己○○、戊○○不
    能抗拒，遂由證人己○○交付25,000元以上之現金、證人戊○○交付13,500元之現金予渠等。被告甲○○等人食髓知味
    ，接續同一妨害自由及強盜之犯意，將證人己○○押下車交
    由被告甲○○看管，以此非法方法剝奪證人己○○之行動自
    由，脅迫證人戊○○稱若不提領現金要對證人己○○不利等
    語，至使證人戊○○不能抗拒，遂由證人丙○○、巳○○載
    其前往臺中縣神岡郵局，由證人戊○○持其夫張世樺所有之
    臺中西屯郵局帳號00000000000000號之提款卡提領80,000元
    ，再持證人己○○之聯信商業銀行帳號00000000000000號帳
    戶之提款卡提領3,000元，全數交給證人丙○○等人，之後
    便與被告甲○○會合後，被告甲○○等人始釋放證人己○○
    、戊○○，所有強盜所得之金錢均由被告甲○○、證人丑○○、丙○○、巳○○均分。因認被告甲○○此部分亦涉有刑
    法第158條第1項僭行公務員職權罪嫌、第302條第1項妨害自
    由罪嫌、第320條第1項竊盜罪嫌（似係贅引）、第330條、
    第328條第1項之加重強盜罪嫌等語。
 2、按犯罪事實應依證據認定之，無證據不得認定其犯罪事實，
    不能證明被告犯罪者，應諭知無罪之判決，刑事訴訟法第15
    4條第2項、第301條第1項分別定有明文。又犯罪事實之認定
    ，應憑真實之證據，倘證據是否真實尚欠明確，自難以擬制
    推測之方法，為其判斷之基礎。且認定犯罪事實之證據係指
    足以認定被告確有犯罪行為之積極證據資料而言，該項證據
    自須適合於被告犯罪事實之認定，始得採為斷罪資料。故刑
    事訴訟上之證明資料，無論其為直接或間接證據，均須達於
    通常一般人均不致有所懷疑，而得確信其為真實之程度，始
    得據為有罪之認定，若關於被告是否犯罪之證明未能達此程
    度，而有合理懷疑之存在，致使無從形成有罪之確信，根據
    罪證有疑，利於被告之證據法則，即不得據為不利被告之認
    定（最高法院53年臺上字第656號、29年上字第3105號、76
    年度臺上字第4986號及32年上字第67號判例參照）。
 3、公訴人認被告甲○○涉有此部分罪嫌，無非係以被告甲○○
    之自白，證人丙○○、巳○○、丑○○之供證，及證人己○○、戊○○之指證，及存簿、交易明細、提款卡影本等為其
    論據。然訊之被告甲○○於本院審理時，則堅決否認有何參
    與此部分犯行之情事，辯稱：其確實未參與該部分之犯行，
    而其於警偵訊中會自白有參與該部分之犯行，係因檢察官就
    此部分同時提解其與證人丙○○、丑○○、巳○○出庭應訊
    ，而證人丙○○於囚車上向其稱該部分係綽號「外省仔」之
    丁○○所參與，但因丁○○係證人丙○○之堂弟，證人丙○○不欲將丁○○供出，乃先於警訊中將丁○○所參與之部分
    偽稱係其所為等語，其聞後，為替丁○○承擔罪責，始於該
    次偵訊中附和證人即共犯丑○○之供述，而自白參與此部分
    中關於丁○○之角色部分，嗣經警方進一步借訊調查時，其
    亦本此心意，繼續供承其有參與此部分犯行之情事，並就案
    情之細節部分，即丁○○如何參與實施此部分之犯行，配合
    證人丙○○、巳○○之供述，而為一致之陳述；迄至本院審
    理中，其認為罪刑將有相當之差別，始將實情全盤供出；其
    確實未參與此部分犯行等語。
 4、本院查：
   (1)按被告或共犯之自白，不得作為有罪判決之唯一證據，仍
     應調查其他必要之證據，以察其是否與事實相符，刑事訴
     訟法第156條第2項定有明文。而本件被告甲○○就其是否
     參與強盜證人己○○、戊○○之部分，先於警偵訊中自白
     犯罪，嗣於本院審理中則更異供詞辯稱其係替丁○○扛罪
     等語，先後所述不一，其前揭於警偵訊中之自白是否確與
     事實相符，而可採信，洵非無疑。
   (2)又證人己○○、戊○○固均曾於本院審理中指認被告甲○○參與此部分之犯行。惟就何以能指認被告甲○○？經核
     ：證人己○○於95年11月17日本院審理中係證稱：因為
     其他共犯供稱被告甲○○有參與，被告甲○○自己亦承認
     ，所以其認為當天負責看管其之人就是被告甲○○等語，
     已不無受被告甲○○自白犯罪情事所誤導之嫌，且嗣經本
     院依職權提示案外人丁○○之刑事檔案照片供證人己○○
     予以辨認後，證人己○○於96年3月2日本院審理中旋即改
     證稱：「（本院問：〈提示本院卷附：國道公路警察局第
     三警察隊函覆口卡照片《即丁○○之刑事檔案照片》〉有
     無見過此人？）有見過，就是他。」、「（本院問：「就
     是他」是指何意？）我有點印象，我與戊○○在95年3月19
     日在臺中市西屯區市○○○路與朝富路口被攔下時，其中有
     這個人，如果我可以看到本人我就可以更確定，因為他的
     臉有痘痘疤痕，我確定對這個人有印象。」、「（本院問
     ：前次審理中提及其中一名歹徒看管妳，另兩人押妳姐姐
     去提款，照片中此人負責何工作？）他就是丙○○叫來看
     管我的那個人。」、「（檢察官問：你剛剛看相片，你說
     有印象，是不是在河堤那邊看管妳的那個人？）有點像，
     我如果可以看到本人並且聽到聲音的話，就可以更確定，
     當時看管我的那個人聲音，因為在河堤上與我有對話，他
     的聲音與在庭的被告甲○○完全不同。」、「（檢察官問
     ：關於聲音這點妳在前次作證時為何沒有提及此點？）因
     為被告甲○○一開始承認是他，所以我也沒有想那麼多，
     上次開完庭之後我回去一直回想，且那個人比被告甲○○
     高，聲音也沒有像被告甲○○宏亮大聲，口氣比較柔和。
     」、「（檢察官問：你的意思是說看到這張照片之後，妳
     認為看管你的人是照片中的人還是在庭的被告甲○○？）
     我看到照片後回想，此相片中的人是像看管我的人。」等
     語；先後指證不一，即不能採為不利被告甲○○之認定。
     又證人戊○○則係於95年11月17日本院審理中證稱；當
     日負責看管證人己○○之人，其有偷瞄到其特徵，就是在
     庭之被告甲○○等語；惟其嗣於96年3月2日本院審理中則
     改稱：「辯護人問：押你妹妹、看管你妹妹〈指證人己○○〉的那個人的臉，你是否從頭到尾都沒有看過他的臉？
     ）是的。」、「（辯護人問：你會指認被告甲○○有涉案
     是因為其他的共犯都有承認，被告甲○○自己也有承認，
     所以你才指認他？）是的。」等語，先後指認內容亦不一
     ，自不能遽採為被告甲○○不利之證據。
   (3)再者，就被告甲○○是否共同參與此部分之犯行，證人巳
     ○○先於警偵訊中供證被告甲○○負責看管證人己○○等
     語，嗣於95年11月17日本院審理中則改稱：「（辯護人問
     ：95年3月19日晚上9點半，有一對姊妹〈指證人己○○、
     戊○○〉被搶，你是否有參與？）有。我們總共有4個人。
     有證人丑○○、丁○○、丙○○、我。沒有被告甲○○。
     」、「（辯護人問：為何以前指認是被告甲○○？）‧‧
     ‧他們做筆錄之前有說好，說要叫被告甲○○扛下丁○○
     部分。」、「（檢察官問：你是否知道事情的嚴重性，你
     講被告甲○○有犯案，是害死他？）因為其他人事先講好
     了，就是被告甲○○幫丁○○扛。」、「（檢察官問：都
     說好了，這句話是誰跟你講的？）‧‧‧我是聽證人丙○○、被告甲○○在講，說被告甲○○要幫丁○○分擔罪責
     。」、「（檢察官問：到底被告甲○○就這個案子有無犯
     ？）這個案子甲○○沒有做。可以問證人己○○，因為最
     後他有跟丁○○單獨在一起說話，問證人己○○就知道了
     。」等語，所述亦先後不一，自難採為被告甲○○不利之
     依據。
   (4)雖證人丑○○於警偵訊及本院審理中，證人丙○○於警偵
     訊中固均曾指證被告甲○○確曾參與強盜證人己○○、戊○○財物部分之犯行等語。惟被告甲○○既一再辯稱：當
     時有說好，其係幫丁○○扛罪等語，則如其所述為真，證
     人丙○○即係此項頂替部分之造意者，且係丁○○之親屬
     ；而證人丑○○則係經由丁○○之介紹始認識證人巳○○
     ，並進而與證人巳○○共同實施多次犯罪，亦經證人丑○○於本院審理中所述甚詳；均足見其2人與丁○○之關係密
     切，則其2人本諸原定計畫，指證被告甲○○有共同參與強
     盜證人己○○、戊○○財物之行為，自不足為奇，乃其2人
     上開不利於被告甲○○之指證，自不宜採為不利被告甲○○之認定。
   (5)至公訴人所另舉出之存簿、交易明細、提款卡影本等證物
     ，則僅能證明各該等存簿、提款卡所屬之帳戶曾經人予以
     提領款項而已，尚不能證明被告甲○○有參與該強盜證人
     己○○、戊○○財物部分之犯行，或事前曾與共犯即證人
     丙○○、巳○○、丑○○，乃至於丁○○，就此部分有所
     謀議策劃之情事，亦不能為不利被告甲○○之憑據。
 5、綜上，依公訴人所舉之證據，均難認定被告甲○○有參與強
    盜證人己○○、戊○○財物部分之行為，再遍觀全卷訴訟證
    據資料，亦未能發現其他確切之證據足以證明被告甲○○有
    此部分之犯行，本諸罪疑唯輕原則，本院認以現有證據尚無
    法形成被告甲○○有上開犯行之明確心證，揆諸前揭規定，
    本應就此部分對被告甲○○為有利之認定，即應認被告甲○○涉有此部分之犯罪嫌疑不足，尚難認與前揭論罪科刑部分
    有何牽連犯或連續犯之裁判上一罪之關係，即為起訴效力所
    不及，本院無從併予審理，合應退由檢察官另行處理。
據上論斷，應依刑事訴訟法第299條第1項前段、第300條，刑法
第2條第1項、第28條、修正刪除前刑法第56條、刑法第158條第1
項、第321條第1項第4款、第3款、第330條第1項、第339條之2第
1項、第349條第1項、修正前刑法第33條第5款、修正前刑法第55
條、刑法第47條第1項、第38條第1項第2款，罰金罰鍰提高標準
條例第1條，判決如主文。
本案經檢察官辰○○到庭執行職務。
中　　華　　民　　國　　96　　年　　3 　　月　　19　　日
　　　　　　　　　刑事第14庭    審判長法　官  陳  葳
                                      法  官  劉逸成
                                      法  官  林世民
以上正本證明與原本無異。
如不服本判決，應於判決送達後10日內，向本院提出上訴狀。
　　　　　　　　　　　　　　　　      書記官　紀俊源
中　　華　　民　　國　　96　　年　　3　　月　　19　　日
附錄論罪科刑法條：
中華民國刑法第158條
冒充公務員而行使其職權者，處3年以下有期徒刑、拘役或500元
以下罰金。
冒充外國公務員而行使其職權者，亦同。
中華民國刑法第321條
犯竊盜罪而有左列情形之一者，處6月以上、5年以下有期徒刑：
一、於夜間侵入住宅或有人居住之建築物、船艦或隱匿其內而犯
    之者。
二、毀越門扇、牆垣或其他安全設備而犯之者。
三、攜帶兇器而犯之者。
四、結夥三人以上而犯之者。
五、乘火災、水災或其他災害之際而犯之者。
六、在車站或埠頭而犯之者。
前項之未遂犯罰之。
中華民國刑法第328條
意圖為自己或第三人不法之所有，以強暴、脅迫、藥劑、催眠術
或他法，至使不能抗拒，而取他人之物或使其交付者，為強盜罪
，處5年以上有期徒刑。
以前項方法得財產上不法之利益或使第三人得之者，亦同。
犯強盜罪因而致人於死者，處死刑、無期徒刑或10年以上有期徒
刑；致重傷者，處無期徒刑或7年以上有期徒刑。
第1項及第2項之未遂犯罰之。
預備犯強盜罪者，處1年以下有期徒刑、拘役或3,000元以下罰金
。
中華民國刑法第330條
犯強盜罪而有第321條第1項各款情形之一者，處7年以上有期徒
刑。
前項之未遂犯罰之。
中華民國刑法第339條之2
意圖為自己或第三人不法之所有，以不正方法由自動付款設備取
得他人之物者，處3年以下有期徒刑、拘役或1,0000元以下罰金
。
以前項方法得財產上不法之利益或使第三人得之者，亦同。
中華民國刑法第349條
收受贓物者，處3年以下有期徒刑、拘役或500元以下罰金。
搬運、寄藏、故買贓物或為牙保者，處5年以下有期徒刑、拘役
或科或併科1,000元以下罰金。
因贓物變得之財物，以贓物論。
